【裁判字號】    97,重訴,9
【裁判日期】    970423
【裁判案由】    毒品危害防制條例等
【裁判全文】
臺灣桃園地方法院刑事判決               97年度重訴字第9號
公  訴  人  臺灣桃園地方法院檢察署檢察官
被      告  甲○○
指定辯護人  本院公設辯護人乙○○
上列被告因違反毒品危害防制條例案件，經檢察官提起公訴（97
年度偵字第2169號），本院判決如下：
    主  文
甲○○共同運輸第二級毒品，處有期徒刑捌年。扣案之第二級毒
品甲基安非他命共拾陸包（驗餘總淨重約壹仟玖佰捌拾肆點貳捌
公克）均沒收銷燬；又包裹上開毒品之外包裝塑膠（鋁箔）袋及
空紙盒貳個（含其外之透明塑膠薄膜）均沒收。
    事  實
一、甲○○前於民國97年1 月11日獨自前往大陸地區旅遊，原定
    於同年月14日搭機返台，其於返台前一日（13日）晚上，前
    往大陸地區廣東省珠海市○○路某咖啡吧消費，適遇某真實
    姓名、年籍不詳之臺灣籍中年男子「陳朝西（音譯）」（下
    稱陳先生）與其他若干人等在場，其等在一同飲酒閒聊過程
    中，陳先生明知甲基安非他命為毒品危害防制條例第2 條第
    2 項第2 款所定之第二級毒品，且為行政院公告之甲項管制
    進出口物品，非經許可不得非法運輸、持有，竟仍預先將甲
    基安非他命放入鋁箔袋中並分裝成16小包（驗前總毛重2057
    .02 公克，包裝塑膠袋總重約72公克，純度約97％，驗前總
    純質淨重約1925.46 公克，取樣0.74公克鑑定用罄，驗餘總
    淨重約1984.28 公克），再將其中9 包與7 包分別放入外包
    裝名為「怡脆蛋捲」與「樂家杏仁糖」之食品禮盒內，另用
    透明塑膠薄膜封裝之，並隨身攜帶，而於在店內聊天之際，
    連同另2 盒花生糖，以農曆過年將屆為由，託甲○○代為攜
    回臺灣交予家人，並稱屆時會主動聯絡甲○○告知住處詳細
    地址，甲○○當場頻頻追問是否確為食品，陳先生告以無誤
    ，且稱如甲○○允諾，將給予新臺幣3 、4 千元之車馬費，
    甲○○雖無法完全釋疑，已預見陳先生託其帶回臺灣之物可
    能為某種毒品，但仍以此事實之發生不違背其本意之私運第
    二級毒品入境之不確定故意，與陳先生基於共同之犯意聯絡
    ，允以受託，並由甲○○將該等禮盒放入其欲辦理托運回台
    之行李箱內，而於翌日（14日）下午5 時40分許，自香港搭
    乘長榮航空BR870 號班機返回臺灣，而將上開第二級毒品甲
    基安非他命私運入境，但在桃園縣大園鄉之臺灣桃園國際機
    場第二航廈入境檢查室內，為內政部警政署航空警察局安檢
    隊人員察覺有異，而在其上開托運行李箱（行李牌號：BR38
    3530號）內，發現藏放上開甲基安非他命共計16包之食品禮
    盒，因而扣得該等甲基安非他命、陳先生所有供甲○○運輸
    上開毒品所用之毒品外包裝塑膠（鋁箔）袋及食品禮盒之空
    紙盒2 個（含外包之透明塑膠薄膜），始查悉上情。
二、案經內政部警政署航空警察局移送臺灣桃園地方法院檢察署
    檢察官偵查起訴。
    理  由
壹、證據能力：
一、扣案之毒品等物：
    查被告甲○○於上開時、地為警查獲之際，曾因此為警扣得
    第二級毒品甲基安非他命共16包、行李箱、食品禮盒空盒等
    物，與本案事實均有自然之關聯，且無證據證明係公務員違
    背法定程序或經偽造、變造所取得，是認上開扣案物均得作
    為本案證據。
二、上開毒品之鑑定書：
    按法院或檢察官得囑託醫院、學校或其他相當之機關、團體
    為鑑定，或審查他人之鑑定，並準用第203 條至第206 條之
    1 之規定（不包括第202 條囑託個人鑑定時應命鑑定人於鑑
    定前具結之規定），而鑑定之經過及其結果，應命鑑定人以
    言詞或書面報告，刑事訴訟法第208 條第1 項前段及第206
    條第1 項分別定有明文。查被告為警查獲時扣得之毒品，由
    檢察官指揮承辦員警送往內政部警政署刑事警察局鑑定，該
    機關長期受囑託鑑定刑事案件之毒品證物，以協助偵辦刑案
    ，所為之鑑定，自具有相當之專業及可信度，且該機關之鑑
    定人員係依法令從事公務之人員，亦將鑑定經過及其結果詳
    細載明於鑑定書上（詳下述），並無任何顯不可信之情況，
    參照刑事訴訟法第159 條第1 項「除法律別有規定」之例外
    （修法意旨明確指出包含同法第206 條）暨同法第159 條之
    4 第1 款等規定，本案所引用該局出具之毒品鑑定書自有證
    據能力，均合先敘明。
貳、論罪科刑：
一、上開犯罪事實，業據被告於本院行準備及審理程序中坦承犯
    罪，且自白稱：陳先生拿出4 盒外觀是食品的禮盒，1 盒是
    蛋捲、1 盒是杏仁糖、另外兩盒是花生糖，「我當場就有問
    他這裡面是否真的是吃的，我會這樣問是因為我知道出國不
    能隨便幫他帶東西」；在咖啡吧時，我一直追問他確定是吃
    的嗎？這時我就懷疑裡面是不該帶的東西；「（問：你有無
    懷疑過裡面是甲基安非他命？）有，當天要回臺灣時，我就
    懷疑裡面是毒品」，「（問：為何懷疑？）覺得對方叫我帶
    東西回臺灣怪怪的，是直覺」；「（問：你出國這麼多次難
    道沒有看過機場標示或聽過機場廣播勿輕易替人攜帶物品以
    免涉及槍毒之重罪？）有」等語甚詳（見本院卷第10、25、
    44、47頁等筆錄），且有下述各該補強證據可佐：
  (一)被告於此次搭機返台時，在機場入境檢查室為警查獲其私運
    內裝有用鋁箔袋分裝成16小包之甲基安非他命（重量、純度
    等均詳如事實欄所述）之「怡脆蛋捲」與「樂家杏仁糖」之
    食品禮盒，此迭據被告供認無誤，且有扣案之甲基安非他命
    16小包、食品禮盒空盒（含塑膠包膜）2 個等物為憑，且有
    扣押收據及搜索筆錄、現場照片、行李托運條、被告護照影
    本等件在卷可稽，而該16包扣案物，送鑑定後，經檢視均為
    黃色晶體，外觀型態均相似，隨機抽取1 包鑑定，確實檢出
    第二級毒品甲基安非他命（Methamphetamine） 成分，此有
    內政部警政署刑事警察局97年2 月1 日刑鑑字第0970009880
    號鑑定書1 件在卷可稽（見偵卷第47頁），足認被告確有於
    上開時間將內藏扣案甲基安非他命之食品禮盒放置在托運之
    行李箱中而私運入境等事實無誤。
  (二)又被告私運回台之甲基安非他命係分別放置在「怡脆蛋捲」
    與「樂家杏仁糖」之食品禮盒內（前者9 包、後者7 包），
    經本院調取該2 個禮盒空盒，並將其外包裝正面影印後附卷
    ，確認前者禮盒之淨含量係記載400 公克，後者禮盒之淨含
    量則記載375 公克（見本院卷第33、34頁），此亦符合一般
    相類似之禮盒所應有之重量，惟如以放入各半之甲基安非他
    命總毛重估計，陳先生預先在兩禮盒中裝入之甲基安非他命
    各約1028公克，顯然超過該兩禮盒原本應有之內容物重量三
    倍以上，任何取得之人都應可察覺該兩禮盒之重量異於尋常
    ，尤其被告又稱陳先生同時交付了另兩包花生糖，足以作為
    比對樣本，則被告同時取得該4 盒禮盒，理應更能注意到上
    開蛋捲及杏仁糖禮盒之重量過重，因而知悉其內所裝必然非
    為外包裝所示之食品，被告雖稱未注意到此一現象，但以被
    告所稱回臺灣當天就懷疑是毒品，因為直覺上覺得怪怪的等
    語，實無法排除其係注意到此一現象而生上開懷疑之可能。
  (三)觀諸被告所述陳先生請託與被告答應之經過：被告自行前往
    珠海旅遊，途中在某夜店巧遇高雄人陳先生，在完全不知道
    陳先生真實姓名、年籍，甚且未留下任何臺灣聯絡地址之情
    況下，被告竟然同意受託代為於返台後轉交頗為尋常、任何
    地方都可輕易購得、實難稱之為「土產」之食品禮盒予其臺
    灣親友，而陳先生竟然捨快遞或請其他真正親友幫忙之方式
    ，將欲交給在台親友之物隨意在某夜店交給素昧平生、不知
    來歷之被告，又不告知自己真實姓名及在台親友之真正住址
    ，僅給予某大陸電話號碼稱會再與被告聯絡，此番委託及受
    託之經過，顯然有違常情事理而足以啟人疑竇。
  (四)被告自承閒聊中陳先生曾告知自己是因為在臺灣犯罪所以逃
    到大陸（見本院卷第25頁筆錄），則被告對於陳先生可能正
    逃亡或遭通緝中之犯罪背景已有知悉；又被告在可能為逃犯
    之陌生人陳先生提出請託後，已經主動頻頻追問裡面是否真
    的是吃的？表示被告對於陳先生突然提出這樣的請求，主觀
    上亦自覺可疑，方有該頻頻追問之舉，再佐以被告自96年起
    至97年1 月間就有9 次入出境之經歷（包含此次，見本院卷
    第17頁入出境資訊連結作業查詢資料），其亦自承曾聽過或
    看過機場廣播或告示提醒勿輕易替人攜帶物品以免涉犯槍毒
    之重罪，又稱在回國當天就懷疑裡面是毒品，則在此情況下
    ，當天在咖啡吧內，或因禮盒封裝或為保留陳先生情面而未
    予拆封確認，但既然返台當天被告心中已經懷疑內有毒品，
    且私運回國若遭查獲，將可能因此使被告涉犯重罪，被告對
    此均知之甚詳，且依陳先生所述終究該等禮盒內不過是餅乾
    、食品或土產，非屬價格昂貴或事關他人隱私之物，雙方又
    無明確約定，並非有何不得開封檢查，甚而放棄受託之特殊
    理由存在，惟被告竟仍依約將該等禮盒放入行李箱中夾帶回
    國，未事先為任何口頭或書面之申報（見偵卷第11頁財政部
    台北關稅局詢問筆錄），顯見其主觀上已有可能為警查獲裡
    面是毒品之預見，被告前此辯稱沒有具體想到是毒品云云，
    當屬臨訟推諉之詞，且被告主觀上預見如此而仍決意為之，
    自係容認此一結果而不違背其本意之明證，被告主觀上具有
    私運管制進出口之毒品入境之未必故意，至為灼然，且因預
    藏毒品入禮盒之人為陳先生，其明知裝入之物為第二級毒品
    甲基安非他命，自不殆言，被告受其所託，自係本於相同之
    私運犯意聯絡而將該等管制進出口之毒品私運入境，且被告
    是否明確認識到其內為第二級毒品甲基安非他命，亦非重要
    ，並無礙於上開主客觀構成要件事實之認定。
二、綜上所述，被告於本院所為之任意性自白，在上開各該積極
    證據、情況證據補強之下，堪信其自白核與真實相符，而得
    採信，是被告私運第二級毒品甲基安非他命入境之犯行，業
    已事證明確，其犯行堪以認定，自應依法論科。
三、按甲基安非他命係毒品危害防制條例第2 條第2 項第2 款所
    列之第二級毒品，亦為行政院依懲治走私條例合法授權公告
    之「管制物品項目及其數額」之甲項管制進出口物品；且按
    懲治走私條例第12條另特別規定：「自大陸地區私運物品進
    入臺灣地區，或自臺灣地區私運物品前往大陸地區者，以私
    運物品進口、出口論，適用本條例規定處斷」；則被告在大
    陸地區廣東省珠海市受某台籍中年男子陳先生之所託，將內
    藏有甲基安非他命16包之食品禮盒兩盒放置在行李箱中，於
    搭機返台時辦理托運，且未經申報，而私運該等物品入境臺
    灣，並在臺灣桃園國際機場為警查獲，核其所為，係犯毒品
    危害防制條例第4 條第2 項之運輸第二級毒品罪及懲治走私
    條例第2 條第1 項之私運管制物品進口罪。被告與台籍成年
    男子陳先生間，就該2 罪均有犯意聯絡及行為分擔，為共同
    正犯（陳先生真實姓名、年籍資料為何？是否確實設籍於高
    雄？有無通緝等前案紀錄？應由檢察官另行查緝偵辦，附此
    敘明）。被告持有毒品之低度行為，應為運輸毒品之高度行
    為所吸收，不另論罪。又被告以一私運行為，同時觸犯上開
    二罪名，為想像競合犯，應依刑法第55條之規定，從一重之
    運輸第二級毒品罪處斷。
四、爰審酌被告受託運輸毒品返台，為警查獲之扣案毒品重量將
    近2 公斤，純度又高，如流入市面，將嚴重害及我國人民之
    身體健康，並對社會治安造成重大危害，惟考量被告犯後雖
    曾一度於警、偵訊中飾詞卸責，但於本院準備及審理程序中
    始終坦承犯罪，避免司法資源無謂耗損，顯見被告尚知悔悟
    ，態度並非惡劣，且終究該等毒品幸經及時查獲而未生實質
    危害，被告前此又無任何前科，此有臺灣高等法院被告前案
    紀錄表1 件在卷可稽，素行堪稱良好，此次復查無任何因此
    犯行已獲得或將獲得鉅額不法利益之積極證據，其因一時失
    慮或貪圖小利而犯下本案，雖無任何情堪憫恕而得予以酌減
    其刑之處，但亦無論處運輸第二級毒品罪之最重法定本刑之
    必要，暨被告之生活狀況、犯罪動機、目的、手段等一切情
    狀，認公訴人具體求處之無期徒刑（併請求宣告褫奪公權終
    身）顯然過重，故僅量處如主文所示之刑。
五、沒收部分：
  (一)扣案之第二級毒品甲基安非他命共16包（驗前總毛重2057.0
    2 公克，包裝塑膠袋總重72公克，取0.74公克鑑定用罄，驗
    餘不含塑膠袋共淨重約1984.28 公克），係查獲之第二級毒
    品，應依毒品危害防制條例第18條第1 項前段規定，宣告沒
    收銷燬之。
  (二)又包裹上開毒品之包裝塑膠（鋁箔）袋，均有防止毒品裸露
    、逸出及潮濕之功用，並便於分裝、攜帶毒品，另扣案之食
    品禮盒空紙盒2 個（含其外之透明塑膠薄膜），均為共同正
    犯陳先生所有之物，此業據被告供述甚詳，且均係用以盛裝
    並掩飾該等毒品而供被告便於運輸毒品所用之物，均應依毒
    品危害防制條例第19條第1 項之規定宣告沒收。
  (三)至扣案之行李箱1 個及行動電話1 具（搭配0000000000門號
    ），雖係被告所有，然前者係被告此次出國欲用以裝日常衣
    物而攜帶出境，後者係被告日常與人聯絡所用之物，均無證
    據證明與被告此次攜帶毒品之犯行有直接關係，故非供其運
    輸毒品犯罪所用之物；另被告尚未獲取之3 千或4 千元左右
    之車馬費（酬金），屬尚未實際獲取之利益；暨上開取樣化
    驗而驗畢用罄滅失之甲基安非他命，均不予對之宣告沒收（
    銷燬），附此敘明。
六、末偵查檢察官雖請求對被告依刑法第90條第1 項之規定宣告
    強制工作，惟檢察官未就被告該當強制工作之法定事由為任
    何具體之說明，且依被告前此並無任何前案紀錄觀之，亦難
    認其係有犯罪習慣或因遊蕩或懶惰成習而犯罪之人，故檢察
    官請求併予宣告強制工作，於法尚有未合，要難依其所請，
    併此指明。
據上論斷，應依刑事訴訟法第299 條第1 項前段，毒品危害防制
條例第4 條第2 項、第18條第1 項前段、第19條第1 項前段，懲
治走私條例第2 條第1 項、第11條，刑法第11條、第28條、第55
條，判決如主文。
本案經檢察官柯博齡到庭執行職務。
中    華    民    國    97    年    4     月    23    日
                  刑事第五庭  審判長法  官  潘政宏
                                    法  官  楊晴翔
                                    法  官  吳勇毅
以上正本證明與原本無異。
如不服本判決，應於判決送達後10日內向本院提出上訴狀（應附
繕本），其未敘述上訴理由者，應於上訴期間屆滿後20日內補提
理由書狀於本院，上訴於臺灣高等法院。
                                    書記官  羅婉榕
中    華    民    國    97    年    4     月    24    日
附錄本案論罪科刑法條全文：
毒品危害防制條例第4條第2項
製造、運輸、販賣第二級毒品者，處無期徒刑或七年以上有期徒
刑，得併科新台幣七百萬元以下罰金。
懲治走私條例第2條
私運管制物品進口、出口逾公告數額者，處七年以下有期徒刑，
得併科新台幣二十萬元以下罰金。
以犯前項之罪為常業者，處三年以上十年以下有期徒刑，得併科
新台幣三十萬元以下罰金。
第一項之未遂犯罰之。
第一項所稱管制物品及其數額，由行政院公告之。


司法院資訊處製作；財團法人民間司法改革基金會備份。
